臺灣桃園地方法院刑事判決　　　　　　　 94年度訴字第789號
公　訴　人　臺灣桃園地方法院檢察署檢察官
被　　　告　乙○○　男　37歲.
　　　　　　　　　　（
指定辯護人　本院公設辯護人　丙○○
上列被告因違反毒品危害防制條例案件，經檢察官提起公訴（九
十四年度偵字第二六三四號），本院判決如下：
    主  文
乙○○共同連續轉讓第一級毒品，累犯，處有期徒刑壹年捌月。
扣案如附表編號一所示之物，均沒收銷燬；扣案如附表編號二所
示之物，均沒收。
    事  實
一、乙○○前因毀損案件，經福建金門地方法院於民國九十年七
    月二十四日，以九十年度連簡字第二三號判處有期徒刑三月
    確定；復因竊盜案件，經本院於九十年八月十三日，以九十
    年度桃簡字第七九五號判處有期徒刑四月確定，上開二罪經
    本院裁定定其應執行刑為有期徒刑六月，甫於九十二年五月
    十二日執行完畢，詎仍不知悛悔。其明知海洛因係業經公告
    列為毒品危害防制條例第二條第二項第一款之第一級毒品，
    不得非法持有、轉讓，竟基於轉讓第一級毒品海洛因之概括
    犯意，自九十四年一月中旬某日起至同年月二十一日止，在
    桃園縣八德市○○街五巷五號及同縣市○○○街七十二號樓
    下等處，連續無償轉讓數量不詳之第一級毒品海洛因予丁○○五至六次、予甲○○（起訴書誤載為吳佩琴）二次，供丁○○、甲○○施用；又賡續上開轉讓第一級毒品海洛因之概
    括犯意，先於九十三年十二月中旬某日，在桃園縣八德市○○○街七十二號附近某不詳便利商店處，轉讓第一級毒品海
    洛因（數量不詳）予甲○○，嗣由甲○○主動交付新臺幣（
    下同）一千元予乙○○；復於九十四年一月八日晚間十時許
    ，與與之有轉讓第一級毒品海洛因犯意聯絡之一名真實姓名
    年籍不詳綽號「小馬」之成年男子（下稱「小馬」），在前
    開同一地點，由乙○○囑咐「小馬」轉讓第一級毒品海洛因
    （數量不詳）予證人甲○○，嗣由甲○○主動交付一千元予
    「小馬」。後於九十四年一月二十八日晚間十一時三十分許
    ，在乙○○位於桃園縣桃園市○○街一二二號八樓租屋處，
    為警持搜索票前往上址搜索查獲，並扣得其所有屬於第一級
    毒品海洛因及外包裝袋之如附表編號一至二所示之物（被告
    施用第一級毒品罪嫌部分，由臺灣高等法院以九十四年度上
    訴字第一八八九號併案審理中：被告施用第二級毒品罪嫌部
    分，由本院治股以九十四年度簡字第二三號判處有期徒刑
    四月）。
二、案經桃園縣警察局移送臺灣桃園地方法院檢察署檢察官偵查
    起訴。
    理  由
一、上揭犯罪事實，業據被告乙○○於本院審理中供承不諱（參
    見本院卷第八六—八七頁正面），核與證人甲○○於警詢及
    偵審中就此部分所證述、證人丁○○於警詢及偵查中就此部
    分所證述之情節大致相符。此外，警方於前揭查獲時地所扣
    案被告所有如附表編號一至二所示之物，經臺灣桃園地方法
    院檢察署檢察官送請法務部調查局鑑定結果，如附表編號一
    所示之物確為第一級毒品海洛因、如附表編號二所示之物確
    為包裝第一級毒品海洛因之外包裝袋等情無訛，此有法務部
    調查局鑑定通知書一紙在卷可憑（參見偵卷第九八頁正面）
    。綜上而論，足見被告此部分之自白核與事實相符，應可採
    為論罪科刑之依據。從而，本件被告連續轉讓第一級毒品海
    洛因犯行部分之相關事證已臻明確，其此部分犯行洵堪認定
    ，應予依法論科。
二、核被告所為，係犯毒品危害防制條例第八條第一項之轉讓第
    一級毒品海洛因罪。被告持有第一級毒品海洛因之低度行為
    ，為轉讓之高度行為所吸收，不另論罪。公訴意旨雖認：被
    告意圖牟利，基於販賣第一級毒品海洛因之概括犯意，先於
    九十三年十二月中旬某日，在桃園縣八德市○○○街七十二
    號附近某不詳便利商店處，販賣價值一千元之海洛因（重量
    不詳）予證人甲○○，復於九十四年一月八日晚間十時許，
    與有犯意聯絡之「小馬」，在前開同一地點，由「小馬」交
    付價值一千元之海洛因予證人甲○○，再次販賣第一級毒品
    海洛因，因認被告此部分所為應依毒品危害防制條例第四條
    第一項之販賣第一級毒品罪嫌處斷。然本院認定被告此部分
    所為仍屬轉讓第一級毒品海洛因之犯行，而應論以轉讓第一
    級毒品海洛因罪（理由詳如後述），惟此部分起訴之基本社
    會事實相同，而無礙於事實之同一性，爰依法變更起訴法條
    ，併此敘明。被告與「小馬」二人就九十四年一月八日晚間
    十時許有轉讓第一級毒品海洛因予證人甲○○之犯行，均具
    有犯意聯絡及行為分擔，均為共同正犯。被告先後多次轉讓
    第一級毒品海洛因之犯行，時間緊接，方法相同，觸犯構成
    要件相同之罪，顯係基於概括犯意反覆為之，為連續犯，依
    刑法第五十六條之規定，論以一罪，並加重其刑。又被告前
    因毀損案件，經福建金門地方法院於九十年七月二十四日，
    以九十年度連簡字第二三號判處有期徒刑三月確定；復因竊
    盜案件，經本院於九十年八月十三日，以九十年度桃簡字第
    七九五號判處有期徒刑四月確定，上開二罪經本院裁定定其
    應執行刑為有期徒刑六月，甫於九十二年五月十二日執行完
    畢，此有臺灣高等法院被告全國前案紀錄表及臺灣桃園地方
    法院檢察署刑案資料查註紀錄表各一份附卷可參，其前受有
    期徒刑之執行完畢，於五年以內再犯本件最重本刑為有期徒
    刑以上之罪，為累犯，應依刑法第四十七條之規定，加重其
    刑。被告有二種以上刑之加重事由，依刑法第七十條之規定
    ，遞加之。雖毒品危害防制條例第八條第五項規定：「轉讓
    毒品達一定數量，加重其刑至二分之一，其標準由行政院定
    之」，行政院並據該規定於九十三年一月七日發布「轉讓持
    有毒品加重其刑之數量標準」，該標準第二條第一項第一款
    規定：「轉讓、持有第一級毒品達淨重五公克以上者，加重
    其刑至二分之一」，並自發布日施行，然查，本件被告轉讓
    第一級毒品海洛因予證人丁○○、甲○○之數量，由被告、
    丁○○及甲○○分別於警詢及偵審所述以觀，並無從明確得
    悉並確定該轉讓第一級毒品海洛因之數量為何！依「罪證有
    疑，利歸被告」之證據法則，是本件無從認定被告轉讓第一
    級毒品海洛因之數量已達淨重五公克以上，爰不依該標準加
    重其刑，併此指明。爰審酌被告犯後終能坦認前揭犯行，尚
    有悔意，及其轉讓第一級毒品海洛因之數量非鉅等一切情狀
    ，量處如主文所示之刑，以資懲儆。又扣案如附表編號一所
    示之物經送驗結果，確為第一級毒品海洛因，已如前述，應
    依毒品危害防制條例第十八條第一項前段規定，不問屬於犯
    人與否，宣告沒收併銷燬之。至扣案如附表編號二所示之物
    ，既能與第一級毒品海洛因分別秤其重量，有前揭法務部調
    查局鑑定通知書一紙在卷可考，則與第一級毒品海洛因即無
    難以析離而無法個別宣告沒收之情事（最高法院九十二年度
    台上字第六九一一號刑事判決意旨可資參照），而該等外包
    裝袋具有防止扣案之第一級毒品海洛因裸露、逸出及潮濕之
    功用，並便於攜帶、運輸及施用，亦係被告所有供犯罪預備
    之物，爰依刑法第三十八條第一項第二款規定，併予宣告沒
    收。至鑑定所耗損之第一級毒品海洛因，既已滅失，爰不另
    為沒收銷燬之諭知，附此敘明。
三、另公訴意旨雖認：被告意圖牟利，基於販賣第一級毒品海洛
    因之概括犯意，先於九十三年十二月中旬某日，在桃園縣八
    德市○○○街七十二號附近某不詳便利商店處，販賣價值一
    千元之海洛因（重量不詳）予證人甲○○，復於九十四年一
    月八日晚間十時許，與有犯意聯絡之「小馬」，在前開同一
    地點，由「小馬」交付價值一千元之海洛因予證人甲○○，
    再次販賣第一級毒品海洛因，因認被告此部分所為應依毒品
    危害防制條例第四條第一項之販賣第一級毒品罪嫌處斷。惟
    公訴人認被告此部分涉犯毒品危害防制條例第四條第一項之
    販賣第一級毒品海洛因之犯行，無非係以：此部分犯罪事實
    ，業據證人甲○○於警詢及偵查中證述綦詳，又前揭扣案之
    毒品經送法務部調查局鑑驗結果，確為第一級毒品海洛因，
    有該局出具之鑑定通知書附卷可佐，被告所辯，無非事後卸
    責之詞，不足採信，被告犯嫌應堪認定，為其論據。訊據被
    告堅詞否認有何販賣第一級毒品海洛因予證人甲○○之犯行
    ，辯稱：我認識甲○○這個人，她之前告訴我她叫吳子涵，
    所以我才說不認識甲○○。我與她於去年（指九十三年）十
    月、十一月間認識，她第一次打我朋友的電話，是我接的，
    她說她毒癮犯了人不舒服，但是我自己也沒有，我說晚一點
    如果有的話，我就過去，後來我過去她那邊，我在車上幫她
    施打一點點海洛因，她因為施用毒品手臂會痛，我還帶她去
    醫院看醫生，還幫她付醫藥費。後來我勸她戒毒，我還帶她
    去買戒毒的藥。甲○○每次難過打電話給我，都是我親自送
    藥過去幫她施打，我都沒有向她收錢等語。經查：
  (一)按販賣毒品之所謂販賣行為，係行為人基於營利之目的，而
    販入或賣出毒品而言。販賣毒品者，其主觀上須有營利之意
    圖，且客觀上有販賣之行為，即足構成，至於實際上是否已
    經獲利，則非所問。即於有償讓與他人之初，係基於營利之
    意思，並著手實施，而因故無法高於購入之原價出售，最後
    不得不以原價或低於原價讓與他人時，仍屬販賣行為。必也
    始終無營利之意思，縱以原價或低於原價有償讓與他人，方
    難謂為販賣行為，而僅得以轉讓罪論處。故營利意圖為販賣
    毒品之必要構成要件，應於判決事實欄記載，並於理由欄敘
    明其依憑之證據及心證之理由（最高法院九十三年度台上字
    第一六五一號刑事判決意旨可資參照）。
  (二)證人甲○○於九十四年一月十四日警詢及同年二月十五日偵
    查中固曾分別證述：被告於九十三年十二月中旬某日，在桃
    園縣八德市○○○街七十二號附近某不詳便利商店處，販賣
    價值一千元之海洛因（重量不詳）予伊，復於九十四年一月
    八日晚間十時許，在前開同一地點，由被告叫「小馬」交付
    價值一千元之海洛因予伊等情。然證人甲○○於九十四年五
    月二十四日本院審理中由公訴人及公設辯護人對之交互詰問
    後，則係結證以：我本來打電話給我朋友（姓名、綽號忘了
    ），是被告接的，我也不知道被告為何會接電話，我們本來
    只是在聊天，後來我問被告有沒有毒品，他說沒有，但是他
    可以向他的朋友調調看。後來我與被告約在我位於福國北街
    的住處附近7-11便利商店，因係第一次見面，我不認識他，
    我在電話中告訴他我穿什麼顏色的裙子，是與被告本人見面
    ，但是我之前沒有見過他。我等了很久他才來。他把東西交
    給我，閒聊一下他就走了。他本來不想拿錢，但是我堅持給
    他一千元。另有一次，我打電話給被告說我不舒服，問他可
    否調得到，他叫我等一下再打，我後來再打的時候，他說他
    叫一個朋友拿過來，他告訴我那個人穿著、體型，被告在電
    話中沒有向我說要拿多少錢，我只說像上次那樣的量就好。
    後來那個人來了以後，說他是被告的朋友，叫「小馬」，「
    小馬」把毒品拿給我的時候，我有問「小馬」需不需要，「
    小馬」說好，我才拿一千元給「小馬」等語（參見本院卷第
    五九—六三頁正面）。是綜合證人甲○○於警詢、偵查及本
    院審理中所述以觀，雖證人甲○○於本院審理中與伊前於警
    詢及偵查中之陳述前後尚有不一致之情形，然證人甲○○於
    本院審理中已結證稱：被告沒有向我拿錢，是我自己拿錢給
    他的，第一次他有沒有收我一千元，我忘了。我有憂鬱症，
    有些事情我可能記錯了。吃了憂鬱症的藥會影響記憶力，有
    些事情會忘記等語（參見本院卷第六五頁正面），且依司法
    院大法官釋字第五八二號解釋文意旨，亦係以保障被告對於
    證人之對質詰問權為首要，是被告於本院審理中，本院既使
    公訴人、公設辯護人及被告依法行使對於證人甲○○之對質
    詰問權，且證人甲○○對於公訴人之詰問及本院補充訊問之
    相關問題更有詳盡回答之空間，是本院認為證人甲○○於本
    院審理中之陳述，應較伊於警詢及偵查中未能詳盡陳述以及
    未能賦予被告行使交互詰問權之陳述為可採。準此，觀之證
    人甲○○於本院審理中所述而可得悉，公訴人認定被告於前
    開時地有二次販賣第一級毒品海洛因予證人甲○○之犯行，
    實係被告欲追求證人甲○○，而以轉讓第一級毒品海洛因之
    意思將第一級毒品送予證人甲○○，以便討其歡心，然證人
    甲○○於被告此二次行為中，則因擔心日後滋生困擾，便主
    動要將金錢交付予被告或「小馬」，被告或「小馬」於此才
    被動勉予收取。揆諸前揭判決意旨，被告於此二次行為中，
    在主觀上始終並無營利之意圖，僅能認其在主、客觀上係該
    當轉讓第一級毒品海洛因之犯意及行為，而無從加以認定其
    主觀上係該當具有營利而販賣第一級毒品海洛因予證人甲○○之意圖。
  (三)至扣案被告所有如附表編號一所示之第一級海洛因三包，經
    送法務部調查局鑑驗結果，驗餘合計淨重僅零點二九公克，
    顯見數量甚微，且被告於前揭查獲時地經警採集其尿液送驗
    結果，確含有嗎啡陽性反應，此有臺灣尖端先進生技醫藥股
    份有限公司濫用藥物檢驗報告影本一紙附卷可憑（參見偵卷
    第九七頁正面），可認被告於前揭查獲時地起回溯二十六小
    時內之某時，確有施用第一級海洛因等情，參以被告平時既
    有施用第一級海洛因之習性，亦有臺灣高等法院被告全國前
    案紀錄表一份在卷可考，是扣案被告所有如附表編號一所示
    為數甚微之第一級毒品海洛因，係如同被告所辯供己施用一
    情（參見本院卷第四一頁正面），亦與常理不相違背，尚堪
    採信。故此亦不足以做為認定被告確有販賣第一級毒品海洛
    因予證人甲○○之犯行之依據。
  (四)綜上所述，足見被告於此二次行為中，在主觀上始終並無營
    利之意圖，僅能認其在主、客觀上係該當轉讓第一級毒品海
    洛因之犯意及行為，是其此部分所為，應係轉讓第一級毒品
    海洛因予證人甲○○之犯行，而非販賣第一級毒品海洛因之
    犯行，核與販賣第一級毒品海洛因罪之構成要件要屬有間，
    公訴意旨認被告此部分所為係犯販賣第一級毒品海洛因之犯
    行，即有未洽，此部分應論以轉讓第一級毒品海洛因罪。惟
    此部分起訴之基本社會事實相同，無礙於事實之同一性，爰
    依法變更起訴法條，併此敘明。
據上論斷，應依刑事訴訟法第二百九十九條第一項前段、第三百
條，毒品危害防制條例第八條第一項、第十八條第一項前段，刑
法第十一條、第二十八條、第五十六條、第四十七條、第三十八
條第一項第二款，判決如主文。
本案經檢察官孫沛琦到庭執行職務。
中　　華　　民　　國　　94　　年　　7 　　月　　5 　　日
                        臺灣桃園地方法院刑事第十二庭
                            審判長法  官  游紅桃
                                  法  官  黃永定
                                  法  官  林家賢
上列正本證明與原本無異。
如不服本判決，應於判決送達後十日內，向本院提出上訴狀（應
附繕本），上訴於臺灣高等法院。
                                  書記官  戴育萍
中　　華　　民　　國　　94　　年　　7 　　月　　5 　　日
~F0
~T40
┌────────────────────────────────────┐
│附表：                                          九十四年度訴字第七八九號│
├───┬────────────────────┬───────────┤
│編號  │扣 案 物 品 名 稱、數 量 及 重 量       │   備         註      │
├───┼────────────────────┼───────────┤
│一    │第一級毒品海洛因三包（驗餘合計淨重零點二│                      │
│      │九公克）                                │                      │
├───┼────────────────────┼───────────┤
│二    │編號一之第一級毒品海洛因外包裝袋三包（合│                      │
│      │計空包裝重十點七三公克）                │                      │
└───┴────────────────────┴───────────┘
附錄本判決論罪科刑法條：
毒品危害防制條例第八條第一項：
轉讓第一級毒品者，處一年以上七年以下有期徒刑，得併科新臺
幣一百萬元以下罰金。
